最高法院刑事判決　　　　　　　　　 111年度台上字第2128號
上　訴　人　黃國書



上列上訴人因違反毒品危害防制條例等罪案件，不服臺灣高等法
院臺中分院中華民國111年1月5日第二審判決（110年度上訴字第
2084號，起訴案號：臺灣臺中地方檢察署110年度偵字第15961號
），提起上訴，本院判決如下：
    主  文
上訴駁回。
    理  由
一、按刑事訴訟法第377 條規定，上訴於第三審法院，非以判決
    違背法令為理由，不得為之。是提起第三審上訴，應以原判
    決違背法令為理由，係屬法定要件。如果上訴理由書狀並未
    依據卷內訴訟資料，具體指摘原判決不適用何種法則或如何
    適用不當，或所指摘原判決違法情事，顯與法律規定得為第
    三審上訴理由之違法情形不相適合時，均應認其上訴為違背
    法律上之程式，予以駁回。本件原判決綜合全案證據資料，
    本於事實審法院之推理作用，並援用第一審判決書所記載之
    事實、證據及理由，認定上訴人黃國書有其所引用第一審判
    決犯罪事實欄即其附表編號1至4所載販賣第二級毒品甲基安
    非他命共4 次之犯行，因而維持第一審論上訴人以毒品危害
    防制條例第4條第2項之販賣第二級毒品共4 罪，每罪經依比
    例及罪刑相當原則裁量後認為適用刑法第47條第1 項關於累
    犯之規定加重其刑後（僅就法定刑為有期徒刑及罰金部分加
    重），再依同上條例第17條第2 項關於在偵審中均自白應減
    輕之規定減輕其刑後，分別量處如第一審判決附表編號1至4
    「所犯之罪、應處之刑及沒收」欄所示之刑，復合併定其應
    執行之刑為有期徒刑5年8月，及諭知相關沒收、沒收追徵之
    判決，而駁回上訴人在第二審之上訴，已詳敘其所憑證據及
    認定之理由（上訴人於警詢、偵查及歷審均已坦承犯行不諱
    ，並未提出否認犯罪之辯解），俱有卷存證據資料可資覆按
    ；從形式上觀察，原判決並無足以影響其判決結果之違法情
    形存在。
二、上訴人上訴意旨略稱：伊前案所犯過失傷害罪，與本案販賣
    毒品罪質不同，罪責差異甚大，雖與本案所犯之罪成立累犯
    ，但並無依累犯規定加重其刑之必要。原判決僅以伊有過失
    傷害前科，即依累犯規定加重其刑，自非適當。又伊販賣毒
    品之次數僅有4次，犯罪所得合計僅新臺幣6,000元，對社會
    危害有限，且犯後已坦承犯行，知所悔悟，依其犯罪之情節
    觀之，縱僅量處最低度刑，猶嫌過重，自屬情輕法重。且伊
    母親年邁久病，配偶健康不佳，尚有子女在學，因家累甚重
    ，始鋌而走險犯罪，其犯罪情狀應堪憫恕，而足以引起一般
    之同情，原判決未適用刑法第59條規定予以酌減其刑，或量
    處較輕之刑，而維持第一審判決所量處之重刑，自有未當云
    云。
三、按司法院釋字第775號解釋意旨，闡述刑法第47條第1項累犯
    加重本刑之規定，係基於累犯者有其特別惡性及對刑罰反應
    力薄弱等立法理由，惟不問個案情節一律加重最低本刑，致
    生罪刑不相當或違反比例原則之情形時，法院就該個案於不
    能適用刑法第59條規定酌減其刑時，應依上開解釋意旨，裁
    量是否加重最低本刑。而法院於審酌是否依累犯規定加重其
    刑，應依個案情節為衡量，此與刑之量定，同為法院依職權
    裁量之事項，若其所裁量就累犯是否應加重其刑及量刑之結
    果，均合於法律規定之要件與範圍，且於裁量權之行使無所
    逾越或濫用，而無明顯違背公平、比例及罪刑相當原則者，
    自不能任意指為違法而執為適法之第三審上訴理由。本件第
    一審判決以上訴人前因犯罪，經法院判處有期徒刑3 月確定
    ，於107年3月12日易科罰金執行完畢以後，5 年以內故意再
    犯本件販賣第二級毒品合計4 罪，均為累犯。上訴人於前案
    執行完畢以後3 年餘，即再犯本件販賣第二級毒品罪，足認
    其對刑罰之反應力甚為薄弱，衡酌本件犯罪情節、暨罪刑相
    當及比例原則，認均有依累犯規定加重其刑之必要，除販賣
    第二級毒品罪法定刑為無期徒刑部分不得加重外，均依法加
    重其刑，核其此部分所為之裁量論斷並無濫用裁量權或裁量
    顯然失當之情形，原判決遞予維持，於法尚無不合，自不能
    任意指為違法。上訴意旨徒憑己見，任意指摘原判決關於累
    犯加重部分裁量不當，依上述說明，殊非適法之第三審上訴
    理由。
四、按刑罰之量定，事實審法院本有自由裁量之權，倘量刑時係
    以行為人之責任為基礎，並審酌刑法第57條所列各款情狀，
    而所量定之刑既未逾法定刑範圍，復無違反比例、公平及罪
    刑相當原則者，自不得任意指為違法。又適用刑法第59條酌
    減其刑與否，係屬法院在符合法定要件之情形下得依職權自
    由裁量之事項，原審雖未適用該條規定酌減其刑，亦不生違
    背法令之問題。再本件第一審判決於量刑時，已以上訴人之
    責任為基礎，具體審酌上訴人販賣第二級毒品牟利，助長毒
    品氾濫，危害社會治安非輕，惟其犯後坦承犯行，尚知悔悟
    ，及其犯罪動機、手段、販賣毒品之數量、智識程度及家庭
    情形等一切情狀，經先依累犯規定加重其刑後，再適用毒品
    危害防制條例第17條第2 項關於在偵審中均自白應減輕之規
    定減輕其刑後，分別量處如第一審判決附表編號1至4所示之
    刑，並合併定其應執行有期徒刑5年8月，原審認無不當而予
    以維持，並無不合。且原判決復說明上訴人於短時間內犯本
    件販賣第二級毒品合計4 罪，惡性尚難謂輕微；經依上揭規
    定減輕其刑以後，各罪僅量處有期徒刑5年2月或5年3月，復
    僅合併定其應執行有期徒刑5年8月，僅較其犯1 罪所處之刑
    略增數月而已，其折扣之程度極為優惠，與其本件整體犯罪
    之情節相較，並未違反罪刑相當原則。其客觀上並無量處最
    低度刑猶嫌過重，或依其犯罪情狀有何特殊原因而情堪憫恕
    之情形，因而未適用刑法第59條規定予以酌減其刑，核屬事
    實審法院量刑職權之適法行使，自不能任意指為違法。上訴
    人上訴意旨就原審上開量刑職權之適法行使，泛言指摘為違
    法，依上述說明，同非合法之第三審上訴理由。
五、綜上，本件上訴人上訴意旨並非依據卷內資料具體指摘原判
    決究有如何違背法令之情形，徒就原審量刑職權之適法行使
    ，任意指摘為違法，核與法律規定得為第三審上訴理由之違
    法情形不相適合。依上揭說明，其本件上訴均為違背法律上
    之程式，應併予駁回。
據上論結，應依刑事訴訟法第395條前段，判決如主文。
中    華    民    國   111    年    5     月    12    日
                  刑事第一庭審判長法  官  郭  毓  洲  
                                  法  官  林  靜  芬  
                                  法  官  汪  梅  芬  
                                  法  官  宋  松  璟  
                                  法  官  林  英  志  
本件正本證明與原本無異
                                  書記官
中    華    民    國   111    年    5     月    17    日